【裁判字號】    89,易,205
【裁判日期】    891212
【裁判案由】    妨害婚姻
【裁判全文】
臺灣花蓮地方法院刑事判決                          八十九年度易字第二五號
    公  訴  人  臺灣花蓮地方法院檢察署檢察官
    被      告  玲朝義
右列被告因妨害婚姻案件，經檢察官提起公訴（八十九年度偵續字第一三號），本院
判決如左：
    主  文
乙○○無罪。
    理  由
一、公訴意旨大意為：被告乙○○明知丙○○（已審結）是甲○○的妻子，為有配偶
    之人，仍與丙○○於民國八十七年九月、十月間，在花蓮縣某處為姦淫行為，致
    丙○○懷孕，並因此於八十八年七月八日上午一時三十七分左右產下女嬰丁○○
    ，因而認為被告乙○○涉犯行法第二百三十九條後段之相姦罪嫌。
二、按犯罪事實應依證據認定之，無證據不得推定其犯罪事實；而不能證明被告犯罪
    者，應諭知無罪判決，刑事訴訟法第一百五十四條及第三百零一條第一項前段分
    別有明文規定。而「告訴人之告訴，係以使被告受刑事訴追為目的，是其陳述是
    否與事實相符，仍應調查其他證據以資審認」；「事實之認定，應憑證據，如未
    能發現相當證據，或證據不足以證明，自不能以推測或擬制之方法，以為裁判基
    礎」，這樣的見解可參考最高法院五十二年台上字第一三○○號及四十年台上字
    第八六號判例。
三、本件公訴人認為被告乙○○涉嫌觸犯刑法第二百三十九條後段的相姦罪嫌，是以
    告訴人甲○○的指訴，以及乙○○曾專程至基隆找甲○○要求其不要提出告訴，
    並當庭拒絕公訴人採其檢體作ＤＮＡ檢測比對親子關係等情狀，而認為乙○○與
    丙○○應有通姦的犯行，並提出出生證明書影本一份，作為起訴的主要依據。然
    而被告乙○○堅決否認有和丙○○相姦的犯罪行為，辯稱：他雖然認識丙○○，
    但沒有和丙○○通姦，他請甲○○不要提出告訴，是怕影響到自己的工作及家庭
    ，拒絕檢察官採檢體，是認為自己沒有通姦，沒必要同意檢察官的要求，但知道
    自己被起訴之後，已經自行到醫院接受血緣鑑定了等語。
四、經本院調查後發現：
（一）告訴人是因為懷疑其妻丙○○和被告過從甚密，被告並曾經親往基隆找告訴人
      ，請告訴人不要提起告訴等情狀，而懷疑被告有與其妻通姦，但告訴人的懷疑
      既無實據，並不足以此為認定被告有罪的依據。
（二）經內政部警政署刑事警察局（下稱刑事警察局）以ＳＴＲ型別檢測丙○○、甲○○及丁○○血液ＤＮＡ的結果，排除了甲○○為丙○○之女丁○○親生父的
      可能，此有該局八十八年十二月二十日（八八）刑醫字第一二八二八五號鑑驗
      書一紙在卷可查，而被告在八十九年四月十九日至國立台灣大學醫學院附設醫
      院（下稱台大醫院）接受血緣鑑定的事實，也有台大醫院（八九）校附醫密字
      第二二００七號函文暨相關檢驗資料附在卷內可供查證，本院將台大醫院所作
      被告的血緣鑑定報告書及相關檢驗資料送往刑事警察局比對的結果，認為依鑑
      驗書所載丁○○血液ＤＮＡ之ＳＴＲ型別檢測結果及乙○○血液ＤＮＡ之ＳＴ
      Ｒ型別檢測結果，可排除乙○○為丁○○親生父之可能，此有該局（八九）刑
      醫字第一六一四二八號函文一紙附卷供參，依據上述鑑定資料，足以證實檢察
      官以丙○○之女丁○○是丙○○和被告通姦所生，而認為被告有通姦罪嫌，並
      不正確。
（三）卷內所附的出生證明書並未記載生父資料，尚不構成被告犯罪的證據。
（四）而檢察官以被告拒絕其採取檢體作ＤＮＡ檢測比對作為認定被告有通姦罪嫌的
      證據之一，似乎也違背了刑事訴訟法第一百五十六條第三項規定「被告未經自
      白，又無證據，不得僅以其拒絕陳述或保持緘默，而推斷其罪行」所要保障被
      告的立法意旨，也就是說，不能單純以被告的拒絕直接作為對被告不利的認定
      。而且本件經檢察官於八十九年三月十五日提起公訴後，被告即於同年四月十
      九日至台大醫院接受血緣鑑定（參閱起訴書及前述台大醫院函文），更與被告
      辯稱原認為沒必要作ＤＮＡ檢測比對，但發現遭起訴之後就自願接受血緣鑑定
      等語相符。
（五）再參酌本院多次傳訊丙○○雖然都沒有到庭，不過丙○○在偵查中已表明她沒
      有和被告通姦，女兒的生父並不是乙○○等語；以及被告身為警察，又已有家
      室（參考卷附之身分證影本），是以被告辯稱他找告訴人請告訴人不要提出告
      訴，是怕影響他的工作及家庭等語，應該可以採信。
六、綜上所述，本件依據卷內的事證並不能證明被告有相姦的犯行，此外，也查不到
    被告犯法的其他積極證據，來證明被告犯罪，依據上述判例意旨及說明，自應對
    被告為無罪判決之諭知。

據上論斷，應依刑事訴訟法第三百零一條第一項前段，判決如主文。

本案經檢察官李子春到庭執行職務。

中        華        民        國   八十九     年   十二   月    十二    日
                                   臺灣花蓮地方法院刑事庭
                                       法  官  陳  雅  敏
右正本證明與原本無異。
如對本判決不服，應於送達後十日內，向本院提出上訴狀。（應抄附繕本）告訴人或
被害人如對於本判決不服者，應具備理由請求檢察官上訴，其上訴期間之計算係以檢
察官收受判決正本之日期為準。
                                       法院書記官

中        華        民        國   八十九     年   十二   月    十三    日

司法院資訊處製作；財團法人民間司法改革基金會備份。
